---
title: "EDA buscas"
output: html_notebook
author: Árysson Figueiredo
---

O objeto principal da análise são as buscas e a navegação depois da busca. Criamos esses dados a partir dos dados originais da wikimedia em `/data/search_data.csv`. 

Aqui, exploramos esses dados. 

```{r setup}
library(tidyverse)
library(here)
library(lubridate)
theme_set(theme_bw())

options(scipen = 20)
```

```{r ETL}
searches = read_csv(here::here("data/search_data.csv"))
sessions = read_csv(here::here("data/session_data.csv"))
```

Primeiramente, vamos definir uma função para extrair apenas os dias (datas) dos nossos campos de data, que por enquanto contam também com o timestamp.

```{r}
get_day = function(date) {
    return(as.Date(date))
}
```

Em seguida filtrar as entidades (sejam **pesquisas** ou **sessões**) que acontecem completamente em um único dia.

```{r}
searches_in_day = searches %>% 
    mutate(search_start_date = get_day(search_start_date), search_end_date = get_day(search_end_date)) %>% 
    filter(search_start_date == search_end_date)

sessions_in_day = sessions %>% 
    mutate(session_start_date = get_day(session_start_date), session_end_date = get_day(session_end_date)) %>% 
    filter(session_start_date == session_end_date)
```


A perda de dados não foi muito grande (redução de `r nrow(searches)` para `r nrow(searches_in_day)` pesquisas, e de `r nrow(sessions)` para `r nrow(sessions_in_day)` sessões), e ganhamos o benefício de poder fazer uma análise diária bem definida. Afinal, em que dia consideraríamos entidades que duram vários dias?

## 1. Qual é a taxa diária de *clickthrough* no geral? Como ela varia entre os grupos?

Temos que por definição, taxa de *clickthrough* é a proporção de **sessões** nas quais o usuário clicou ao menos em um dos resultados mostrados. Então vamos calcular as métricas diárias de *clickthrough* e tamanho de sessão (útil para a pergunta 4).

```{r}
tmp_total = sessions_in_day %>% 
    group_by(session_start_date) %>% 
    rename(day = session_start_date) %>% 
    summarize(clickthrough_rate = sum(!is.na(first_click)) / n(), session_length = mean(session_length)) %>% 
    mutate(group = "total")

tmp_by_group = sessions_in_day %>% 
    group_by(session_start_date, group) %>% 
    rename(day = session_start_date) %>% 
    summarize(clickthrough_rate = sum(!is.na(first_click)) / n(), session_length = mean(session_length))

session_stats = bind_rows(tmp_total, tmp_by_group) %>% 
    arrange(day, group)
```

Vamos plotar o gráfico de linhas de taxa de *clickthrough* por dia, para os groups A, B e total.

```{r}
session_stats %>% 
    select(day, group, clickthrough_rate) %>% 
    ggplot(aes(x = day, y = clickthrough_rate, color = group)) +
    geom_line()
```

O gráfico acima mostra que, em geral, a taxa de *clickthrough* varia entre 35% e 40%. Porém, a diferença entre os grupos é evidente. No A, essa taxa oscila entre 65% e 70%, e no B, entre 13% e 20%. 

## 2. Quais resultados as pessoas tendem a tentar primeiro? Como isso muda ao longo dos dias?

Vamos visualizar um boxplot dos primeiros cliques para cada dia, para as **pesquisas**.

```{r}
searches_in_day %>% 
    select(search_start_date, first_click, group) %>% 
    ggplot(aes(x = as.factor(search_start_date), y = first_click)) + 
    geom_boxplot()
```

Os pontos ficaram tão concentrados perto do 1 que os quartis (exceto o 4º, obviamente) parecem coincidir por volta do 0 (na verdade, no 1). As distribuições diárias apresentam caudas longas à direita, às vezes com valores extremamente "fora-da-curva", como no primeiro e sexto dias.

Vamos analisar com um gráfico de densidade, na verdade, um para cada dia, com cores para diferenciar.

```{r}
searches_in_day %>% 
    select(search_start_date, first_click, group) %>% 
    ggplot(aes(color = as.factor(search_start_date), x = first_click)) + 
    geom_density()
```

O gráfico de densidade mostra uma distribuição extremamente concentrada à esquerda, com uma cauda muito longa e muito fina à direita. Não dá para perceber distinção alguma entre os gráficos dos dias.

Vamos usar uma escala logarítmica para o primeiro clique, a fim de ver se conseguimos observar melhor.

```{r}
searches_in_day %>% 
    select(search_start_date, first_click, group) %>% 
    ggplot(aes(color = as.factor(search_start_date), x = log(first_click))) + 
    geom_density()
```

Agora dá para perceber melhor o gráfico, no sentido de ele não se confundir com os eixos. Ainda assim, as distribuições entre os dias são bastante similares, de forma que é praticamente impossível distinguir todos as curvas. E vale notar que mesmo utilizando escala logarítmica, o gráfico apresenta uma grande concentração à esquerda e uma cauda longa à direita. Também é possível perceber uma sequência de modas (umas 3 ou 4 visíveis), que vão diminuindo de amplitude e se confundindo com o próprio eixo horizontal quando se vai para a direita.

Por fim, analisando um gráfico de boxplots em escala logarítmica...

```{r}
searches_in_day %>% 
    select(search_start_date, first_click, group) %>% 
    ggplot(aes(x = as.factor(search_start_date), y = log(first_click))) + 
    geom_boxplot()
```

Chegamos à mesma conclusão: os gráficos para cada dia são muito semelhantes, com pequenas diferenças apenas ao nível dos valores extremos. As pessoas em sua maioria tendem a visitar a primeira página primeiro.

## 3. Qual é a taxa diária de zero resultados, no geral? Como isso varia entre os grupos?

Temos que, por definição, a taxa de zero resultados é dada por pesquisa. Assim, vamos sumarizar esse dado, por dia e por grupo, a partir dos dados de pesquisas.

```{r}
tmp_total = searches_in_day %>% 
    group_by(search_start_date) %>% 
    rename(day = search_start_date) %>% 
    summarize(zero_results_rate = sum(results == 0) / n()) %>% 
    mutate(group = "total")

tmp_by_group = searches_in_day %>% 
    group_by(search_start_date, group) %>% 
    rename(day = search_start_date) %>% 
    summarize(zero_results_rate = sum(results == 0) / n())

search_stats = bind_rows(tmp_total, tmp_by_group) %>% 
    arrange(day, group)
```

E agora plotando o gráfico de linhas equivalente ao da primeira questão:

```{r}
search_stats %>% 
    select(day, group, zero_results_rate) %>% 
    ggplot(aes(x = day, y = zero_results_rate, color = group)) +
    geom_line()
```

A taxa apresenta grande variação entre os dias. No geral (total), oscila entre 17.5% e 19.5%, e é mais semelhante à taxa do grupo A. Quanto ao grupo B, entre os dias 05 e 07, a taxa de zero resultados foi significativamente mais elevada.

## 4. Seja a duração da sessão aproximadamente o tempo entre o primeiro e o último evento da sessão. Escolha uma variável do conjunto de dados e descreva seu relacionamento com a duração de sessão. Visualise o relacionamento.

Vamos ver como a duração de sessão varia de acordo com o dia e o grupo. Será interessante comparar os grupos, pois o experimento como um todo visa justamente escolher a configuração melhor, A ou B.

```{r}
session_stats %>% 
    select(day, group, session_length) %>% 
    ggplot(aes(x = day, y = session_length, color = group)) +
    geom_line()
```

Claramente a duração das sessões do grupo B é significativamente menor do que as do grupo A, em todos os dias estudados Essa informação, junto com a da primeira e da terceira questão, é um indício de que os usuários não acharam a configuração B tão interessante, preferindo a A.